臺北高等行政法院判決
　　　　　　　　　　　　　　　　　　　92年度訴字第5194號
　　　　　　　　　　　　　　　.
原　　　告　佳峪股份有限公司
代　表　人　甲○○
被　　　告　財政部臺灣省北區國稅局
代　表　人　許虞哲（局長）
訴訟代理人　丙○○兼送達代收.
　　　　　　乙○○
　　　　　　丁○○
上列當事人間因營利事業所得稅事件，原告不服財政部中華民國
92年6月16日台財訴字第0920028070號訴願決定，提起行政訴訟
，本院判決如下：
　　主  文
原告之訴駁回。
訴訟費用由原告負擔。
　　事  實
一、事實概要：
  　原告民國86年度營利事業所得稅結算申報，原列報營業收入
    淨額新台幣（下同）121,608,434元、全年所得額虧損481,2
    06元，原經被告依書面審查暫行核定全年所得額為虧損441,
    615元。嗣財政部賦稅署（稽核組）及被告依原告營業稅申
    報資料查得其當年度申報銷售額145,323,203元，此與原申
    報數相差23,714,769元，原告並未於當年度營利事業所得稅
    結算申報書內調節說明，且期末亦無預收貨款餘額，顯涉嫌
    漏報營業收入23,836,346元，被告初查乃函請原告提示帳證
    文據供核，原告因無法提示帳證資料，且經其出具說明書坦
    承確有漏報情事，遂依原告營業收入淨額145,444,780元，
    按同業利潤標準核定營業淨利為11,635,582元，加計非營業
    收入38,393元，核定全年所得額為11,673,975元，應補徵稅
    額2,908,494元。另其漏報營業收入23,836,346元，致漏繳
    所得稅476,727元部分，按所漏稅額處0.8倍之罰鍰計381,30
    0元（計至百元止）。原告不服，申請復查，經被告以91年9
    月27日北區國稅法字第0910026556號復查決定駁回，原告仍
    不服，提起訴願，亦遭決定駁回，遂向本院提起行政訴訟。
二、兩造聲明：
　(一)原告聲明：
    1.訴願決定、復查決定及原處分均撤銷。
    2.訴訟費用由被告負擔。
  (二)被告聲明：
    1.駁回原告之訴。
    2.訴訟費用由原告負擔。
三、兩造之爭點：原告是否未提示86年度帳簿文據供被告查核，
    而應改依同業利潤標準計算，核定其所得額？
　(一)原告主張之理由：
    1.原告以86年度營利事業所得稅既經稽徵機關審核完畢，故
      將86年度所有帳簿文據堆放倉庫，嗣財政部賦稅署來函要
      求限期提示86年度帳簿文據以供查核，因原告會計人員更
      換頻繁，又適逢原告內部人員改組，故暫無法於所要求期
      限內提示86年度帳簿文據供查。因此，被告以同業利潤標
      準核定營業淨利，且加計非營業收入，核定應補稅額，另
      再加上漏報部分。原告不服，申請復查，由於原告設籍地
      址遭遇火災，因受限稅法規定，辦理變更事項須先繳清欠
      稅，而原告因不服被告核定提起救濟，卻因此無法辦理營
      業地址變更，致使原告輾轉收到提示帳簿文據通知函時，
      早已逾期限多時。
    2.按「營利事業經稽徵機關依現行所得稅法第83條第3項規
      定，核定所得額後，於行政救濟時始行補提帳證，應予查
      帳核定。」為財政部79年11月28日台財稅字第790367340
      號函所明示。本案被告雖受理原告訴願之申請，卻未給予
      原告補提帳證查帳認定之機會，有違租稅公平原則。
  (二)被告主張之理由：
    1.按「稽徵機關進行調查或復查時，納稅義務人應提示有關
      各種證明所得額之帳簿、文據；其未提示者，稽徵機關得
      依查得之資料或同業利潤標準，核定其所得額。」為所得
      稅法第83條第1項所明定。次按「納稅義務人對於核定稅
      捐之處分如有不服，應依規定格式，敘明理由，連同證明
      文件，……，申請復查。」復為稅捐稽徵法第35條前項所
      明定。復查時，被告以雙掛號寄送至桃園縣平鎮○○○路
      297號1樓（營業地址），及桃園縣觀音鄉大同村8鄰下大
      堀90之48號（負責人戶籍地址）通知原告提示帳簿、憑證
      及有關文據備查，惟均遭郵局以遷移不明退回，依首揭法
      條規定，原告雖依規定申請復查，惟並未檢附相關證明文
      件備查，致無從就其復查事項加以審酌，是維持原核定。
      訴願、行政訴訟時，原告未提示當年度帳簿憑證及相關文
      據供核，依前揭規定，原核定並無不合。
    2.按「納稅義務人已依本法規定辦理結算申報，但對依本法
      規定應申報課稅之所得額有漏報或短報情事者，處以所漏
      稅額兩倍以下之罰鍰。」為所得稅法第110條第1項所規定
      。次按「依所得稅法第110條第3項規定計算之金額超過新
      臺幣5萬元者，處所計算金額1倍之罰鍰。但於裁罰核定前
      以書面承諾違章事實，並願意繳清稅款及罰鍰者，處所計
      算金額0.8倍之罰鍰。」復為財政部83年2月8日台財稅第
      831580488號函所明示。本件原申報營業收入淨額121,608
      ,434 元、全年所得額虧損481,206元，原經被告依書面審
      查暫行核定全年所得額為虧損441,615元，嗣經財政部稽
      核組依營業稅申報資料查得其當年度申報銷售額145,323,
      203元，此與原申報數相差23,714,769元之原因，原告未
      於當年度營利事業所得稅結算申報書內調節說明，且期末
      亦無預收貨款餘額，顯涉嫌漏報營業收入23,836,346元，
      原告亦出具說明書確有漏報情事，此有當年度營利事業所
      得稅結算申報書、財政部稽核組稽核報告及原告說明書等
      資料附卷可稽，被告亦函請原告提示相關帳證文據供核，
      惟其表示無法提示，其違章事證明確，原處分據以裁處漏
      稅額476,727元0.8倍之罰鍰計381,300元，依前揭規定，
      並無不合。
　　理  由
一、被告之代表人原為林吉昌，嗣改由許虞哲擔任，茲據新任代
    表人具狀承受訴訟，核無不合，應予准許。
二、按「稽徵機關進行調查或復查時，納稅義務人應提示有關各
    種證明所得額之帳簿、文據；其未提示者，稽徵機關得依查
    得之資料或同業利潤標準，核定其所得額。」及「本法第83
    條所稱之帳簿文據，其關係所得額之一部或關係課稅年度中
    某一期間之所得額，而納稅義務人未能提示者，稽徵機關得
    就該部分依查得之資料或同業利潤標準，核定其所得額。」
    分別為行為時所得稅法第83條第1項及同法施行細則第81條
    所明定。另按「納稅義務人已依本法規定辦理結算申報，但
    對依本法規定應申報課稅之所得額有漏報或短報情事者，處
    以所漏稅額兩倍以下之罰鍰。」亦為行為時所得稅法第110
    條第1項所明定。再按「依所得稅法第110條第3項規定計算
    之金額超過新臺幣5萬元者，處所計算金額1倍之罰鍰。但於
    裁罰核定前以書面承諾違章事實，並願意繳清稅款及罰鍰者
    ，處所計算金額0.8倍之罰鍰。」復有財政部83年2月8日台
    財稅第831580488號函釋可資參佐。
三、本件原告86年度營利事業所得稅結算申報，列報營業收入淨
    額121,608,434元，嗣經被告依原告營業稅申報資料查得原
    告當年度營業稅申報銷售額為145,323,203元，此與原申報
    數相差23,714,769元，此有原告86年度營利事業所得稅申報
    書、原告86年度1-12月份之營業人銷售額與稅額申報書在卷
    可憑，依原告89年10月18日所提出之說明書亦承認其86年度
    營業收入確有漏報23,836,346元之事實（附於本院卷）。惟
    原告並未於當年度營利事業所得稅結算申報書內調節說明，
    且期末亦無預收貨款餘額，涉有漏報營業收入23,836,346元
    。再依原告代表人甲○○於89年10月11日所作談話筆錄（附
    於原處分卷）顯示，被告已告知原告代表人曾多次函知原告
    提示86年帳證憑據，惟原告代表人甲○○陳明當時仍無法提
    示。則依首揭稽徵機關進行調查或復查時，納稅義務人應提
    示有關各種證明所得額之帳簿、文據；其未提示者，稽徵機
    關得依查得之資料或同業利潤標準，核定其所得額之規定，
    被告遂依原告營業收入淨額145,444,780元（原申報營業收
    入淨額$121,608,434＋漏報$23,836,346=$145,444,780），
    按同業利潤標準（行業代號：5163─11，清潔用品，淨利率
    百分之8）核定營業淨利為11,635,582元，加計非營業收入
    38,393元，核定全年所得額為11,673,975元，應補徵稅額
    2,908,494元，於法核無不合。
四、原告雖主張本件被告雖受理原告訴願（應係復查）之申請，
    卻未給予原告補提帳證查帳認定之機會，有違租稅公平原則
    等等。但查，原告係於90年10月2日申請復查，惟上開原告
    代表人甲○○於89年10月11日在財政部賦稅署稽核時所作談
    話筆錄顯示，原告代表人甲○○已陳明當時無法提示帳證文
    據。況原告迄今仍未能提出相關帳證文據，原告指被告未給
    予原告補提帳證查帳認定之機會一節，並非可採。又所得稅
    法第21條第1項規定，營利事業應保持足以正確計算其營利
    事業所得額之帳簿憑證及會計紀錄，稅捐稽徵機關管理營利
    事業會計帳簿憑證辦法第26條規定，營利事業設置之帳簿，
    除有關未結會計事項者外，應於會計年度決算程序辦理終了
    後，至少保存十年。但因不可抗力之災害而損毀或滅失，報
    經主管稽徵機關查明屬實者，不在此限。第27條營利事業之
    各項會計憑證，除應永久保存或有關未結會計事項者外，應
    於會計年度決算程序辦理終了後，至少保存五年。營利事業
    設置之帳簿，除有關未結會計事項者外，應於會計年度決算
    程序辦理終了後，至少保存十年。但因不可抗力之災害而毀
    損或滅失，報經主管稽徵機關查明屬實者，不在此限。原告
    主張其86年度所有帳簿文據堆放倉庫，嗣財政部賦稅署來函
    要求限期提示86年度帳簿文據以供查核，因原告會計人員更
    換頻繁，又適逢原告內部人員改組，故暫無法於所要求期限
    內提示86年度帳簿文據供查，已與行為時所得稅法第83條第
    1項規定，稽徵機關進行調查或復查時，納稅義務人應提示
    有關各種證明所得額之帳簿、文據之規定不符。而原告於審
    理中復主張帳簿文據並非被火災燒掉，係因為公司已解散，
    所以帳簿文據已經找不到，無法提出等語（93年12月8日準
    備程序筆錄參照），亦違反前揭稅捐稽徵機關管理營利事業
    會計帳簿憑證辦法有關營利事業設置之帳簿及各項會計憑證
    應予保存之規定。且原告代表人甲○○於89年10月11日所作
    談話筆錄已陳明當時無法提示帳證文據，嗣後於行政爭訟中
    亦迄未能提出。則被告依行為時所得稅法施行細則第81條規
    定，依原告營業收入淨額145,444,780元，按同業利潤標準
    核定營業淨利為11,635,582元，加計非營業收入38,393元，
    核定全年所得額為11,673,975元，應補徵稅額2,908,494元
    。另依前揭行為時所得稅法第110條第1項及原告已書面承違
    章事實，而就原告漏報營業收入23,836,346元，致漏繳所得
    稅476,727元部分，按所漏稅額處0.8倍之罰鍰計381,300元
    （計至百元止），於法核無違誤。原告主張前詞，請求撤銷
    訴願決定、復查決定及原處分，為無理由，應予駁回。
據上論結，本件原告之訴為無理由，爰依行政訴訟法第98條第3
項前段，判決如主文。
中　　華　　民　　國　　94　　年　 　3　　月　 24  　 日
                          第一庭審判長 法　官  姜素娥
           　　　　　　　　　    　　　法　官  吳東都
           　　　　　　　　　　　    　法　官  陳國成
上為正本係照原本作成。
如不服本判決，應於送達後20日內向本院提出上訴狀並表明上訴
理由，如於本判決宣示後送達前提起上訴者，應於判決送達後20
日內補提上訴理由書（須按他造人數附繕本）。
中　　華　　民　　國　　94　　年　 　3　　月　 28  　 日
            　　　　　　　　　　　　   書記官  王英傑
